臺灣臺中地方法院刑事判決　　　　　　　95年度易字第3496號
公　訴　人　臺灣臺中地方法院檢察署檢察官
被　　　告　丙○○
上列被告因詐欺案件，經檢察官提起公訴（九十五年度偵字第六
○○五號），本院判決如下：
    主    文
丙○○無罪。
    理    由
一、公訴意旨略以：被告丙○○明知其堂兄即證人丁○○為極重
    度殘障人，並領殘障手冊，無法辨識一般文字書面之意義及
    作用，被告竟意圖為自己不法之利益，自民國九十四年五月
    間起，履次到臺中巿北區○○○街二六六號六樓之十五之證
    人丁○○住處，以幫忙找工作為由，騙取證人丁○○在行動
    電話申請書上、委任書上簽名，又騙取證人丁○○之身分證
    件等資料，隨即以證人丁○○名義到臺中巿各大通訊行，以
    證人丁○○名義申請行動電話門號五支，門號分別為：0000
    000000、0000000000、0000000000、0000000000、00000000
    00，以供自己使用，案經證人丁○○訴由臺中巿警察局第二
    分局報請偵辦，因認被告所為，係犯刑法第三百三十九條第
    二項之詐欺得利罪嫌云云。
二、證據能力之說明：
    查被告及檢察官對於本判決所引用之下列各項證據方法之證
    據能力，於本院準備程序時均表示無意見，且於法院調查證
    據時，知有刑事訴訟法第一百五十九條第一項不得為證據之
    情形，亦未於言詞辯論終結前聲明異議，茲審酌該等言詞陳
    述及書面作成時之情況，並無不宜作為證據之情事，依刑事
    訴訟法第一百五十九條之五之規定，自得作為證據，合先敘
    明。
三、按犯罪事實應依證據認定之，無證據不得認定犯罪事實；又
    不能證明被告犯罪者，應諭知無罪之判決，刑事訴訟法第一
    百五十四條第二項、第三百零一條第一項分別定有明文。次
    按所謂認定犯罪事實之證據，係指足以認定被告確有犯罪行
    為之積極證據而言，該項證據自須適合於被告犯罪事實之認
    定，始得採為斷罪之資料；又事實之認定，應憑證據，如未
    能發現相當確實證據，或證據不足以證明，自不能以推測或
    擬制之方法，以為裁判之基礎；又認定犯罪事實所憑之證據
    ，無論係直接證據或間接證據，其為訴訟上之證明，須於通
    常一般之人均不致有所懷疑，而得確信其為真實之程度者，
    始得據為有罪之認定，倘其證明尚未達到此一程度，而有合
    理之懷疑存在，復無其他調查途徑可尋，法院即應為無罪之
    判決，最高法院二十九年上字第三一○五號、四十年臺上字
    第八六號、七十六年臺上字第四九八六號判例著有明文。再
    事實審法院對於證據之取捨，依法雖有自由判斷之權，然積
    極證據不足證明犯罪事實時，被告之抗辯或反證縱屬虛偽，
    仍不能以此資為積極證據應予採信之理由，最高法院亦著有
    三十年上字第四八二號判例可資參照。
四、公訴人認被告丙○○涉有上開刑法第三百三十九條第二項之
    詐欺得利罪嫌，無非係以被告於警詢時、偵查中之供述，證
    人丁○○、證人陳淑芬即北區戶政事務所職員之證詞，及臺
    中巿政府九十五年八月四日府社障字第0950156286號函，被
    告搭載證人丁○○請領印鑑證明時不慎在請領紀錄單背面註
    記「丙○○」署押自露參與請領身分，九十四年六月二十八
    日北區戶政事務所關於證人丁○○名義之印鑑證明遭被告請
    領之影本二紙附卷可稽，為其主要依據。訊據被告固坦承其
    曾與證人丁○○一起於九十四年七月五日前往臺中市西屯區
    ○○○路二段七號臺灣大哥大股份有限公司臺中中港店，以
    證人丁○○之名義辦理0000000000門號供己使用等情不諱，
    惟堅決否認有何詐欺得利之犯行，辯稱：其使用0000000000
    門號之期間，有繳清電信費用，至於0000000000、00000000
    00、0000000000、0000000000門號，則非由其陪同丁○○前
    往申辦，而是丁○○自行與乙○○、甲○○講妥去辦理的等
    語。
五、經查：
（一）0000000000門號部分：
      被告自承0000000000門號係其與證人丁○○於九十四年七
      月五日一起前往臺中市西屯區○○○路○段七號臺灣大哥
      大股份有限公司臺中中港店，以證人丁○○之名義申辦，
      取得該門號後，均由其使用，並有繳納電信通話費用等情
      不諱，核與證人丁○○於本院證述情節相符，且證人丁○○之姊姊郭蘭瑛已於九十四年十一月十四日請求臺灣大哥
      大股份有限公司取消該門號，該公司遂以退租方式處理並
      調改相關費用，於該門號自九十四年七月五日起至九十四
      年十一月十五日止之使用期間，曾繳費新臺幣（下同）二
      千五百八十四元，欠費二百四十四元，調整後欠費為零等
      情，亦有臺灣大哥大股份有限公司九十五年十二月二十一
      日函一份存卷可憑，足見被告使用0000000000門號期間，
      並無故意不繳電信費用而向臺灣大哥大股份有限公司詐得
      免付行動電話通話費用之財產上不法利益的情形。
（二）0000000000、0000000000、0000000000門號部分：
  １、證人乙○○於本院審理時到庭具結證述：0000000000、00
      00000000、0000000000門號，都是其與丁○○一起前往南
      投市而以丁○○之名義申辦，當時丙○○沒有一起去等語
      明確，核與證人丁○○於本院審理時證稱：其去南投市申
      辦門號時，丙○○沒有一起去等語吻合，顯見被告並無參
      與申辦0000000000、0000000000、0000000000門號之事。
  ２、再觀之上開三門號於申請書所填載之聯絡電話均為：00-0
      0000000，該電話係證人甲○○於九十四年五、六月間在
      臺中市○區○○路一段四七八號寶輝園道管理委員會擔任
      大廈管理員處所之電話；而於申請書上所填載之帳單地址
      則均為：臺中市南屯區○○○路九○一巷二五號九樓之一
      ，該址係證人甲○○於九十四年間之居所等情，業據證人
      甲○○於本院審理時到庭證述綦詳，且有臺灣大哥大股份
      有限公司行動電話服務申請書一份、東信電訊行動電話服
      務申請書一份、遠傳國際網路行動電話服務啟用申請書一
      份、中華電信（固網市內）資料查詢一份、法務部戶役政
      連結作業系統關於證人甲○○之戶籍查詢資料一份、臺中
      市警察局第三分局九十六年一月二十五日中分三偵字第09
      60001358號函一份在卷可佐，足見上開門號申辦時，所留
      之聯絡電話及帳單地址，均屬證人甲○○之資料，自堪信
      被告辯稱：上開三門號係丁○○自行與乙○○、甲○○講
      妥去辦理的，並非其與丁○○一起去辦理，應與其無涉等
      語，尚屬可採。
  ３、再者，證人甲○○證述：上開三門號辦好後，由乙○○使
      用，隔了二、三天，乙○○將其中0000000000門號交給其
      使用，其曾經繳納電信通話費用四百四十二元等情不諱，
      益徵上開三門號申辦後，並非由被告使用甚明。
  ４、綜上，上開三門號既係由證人丁○○與證人乙○○一起前
      往南投市以證人丁○○之名義申辦，且於申辦後，亦非交
      給被告使用，則縱現仍積欠電信通話費用而可能涉有向臺
      灣大哥大股份有限公司、東信電訊股份有限公司、遠傳電
      訊股份有限公司詐得免付行動電話通話費用之財產上不法
      利益之詐欺得利情形，此亦與被告無關。
（三）0000000000門號部分：
  １、上開門號於九十四年六月九日申辦時，所填載之聯絡電話
      為：00-00000000，帳單地址為：臺中市○區○○○街二
      六六號六樓之十五即證人丁○○之住所，然旋於九十四年
      六月十九日換號為0000000000，嗣再於九十四年七月十一
      日換號為0000000000，並將帳單地址更改至：南投市○○○路一○二號，且該門號之帳單均寄至南投市○○○路一
      ○二號等情，有東信電訊行動電話服務申請書一份、東信
      電訊股份有限公司九十五年十二月二十五日函及基本資料
      查詢一份、繳費通知單六份存卷足證；而南投市○○○路
      一○二號為證人甲○○於九十四年間之戶籍地等情，亦為
      證人甲○○於本院審理時證述無訛，則依0000000000門號
      申請及改號之資料觀之，該門號申辦後，並非由被告使用
      。
  ２、依上所述，縱0000000000門號現仍積欠電信通話費用而可
      能涉有向東信電訊股份有限公司詐得免付行動電話通話費
      用之財產上不法利益之詐欺得利情形，然因此門號尚無積
      極證據可資證明係被告以證人丁○○之名義申辦後供己使
      用，自難遽認被告就此門號涉有詐欺得利之犯行。
（四）公訴人雖另以證人陳淑芬即臺中市北區戶政事務所職員之
      證詞，及臺中巿政府九十五年八月四日府社障字第095015
      6286號函，被告搭載證人丁○○請領印鑑證明時不慎在請
      領紀錄單背面註記「丙○○」署押自露參與請領身分，九
      十四年六月二十八日北區戶政事務所關於證人丁○○名義
      之印鑑證明遭被告請領之影本二紙，作為被告可能涉犯本
      案詐欺得利罪嫌之證據云云。然觀之證人陳淑芬之證詞及
      上開書證，均僅能證明證人丁○○請領印鑑證明之過程，
      實與與本案以證人丁○○名義申辦門號之書面資料無關；
      況公訴人於起訴書之證據並所犯法條欄二之記載中，已敘
      明本案之五份門號申請書上的「丁○○」署押，均為證人
      丁○○所親簽，而非被告所冒簽，故被告並無偽造文書之
      行為等情甚明，益顯上開證據均不足作為被告是否涉犯本
      案詐欺得利罪嫌之證明。
五、綜上所述，被告就其使用之0000000000門號，已繳清臺灣大
    哥大股份有限公司所要求繳納之費用，而0000000000、0000
    000000、0000000000、0000000000門號既非由被告所使用，
    縱有積欠電話通話費用，亦難遽由被告負責。從而，依公訴
    人所提出之證據方法，仍無法證明被告就以證人丁○○名義
    申辦之上開五門號，涉犯有詐欺得利罪嫌，此外，本院復查
    無其他任何積極證據足以證明被告涉有公訴人所指詐欺得利
    之犯行，既不能證明被告犯罪，自應為被告無罪之諭知，以
    免冤抑。
六、至於起訴書之犯罪事實欄一、第九至十行，原尚列有「又以
    丁○○名義購買3H-8582號自用小客車，供自己使用」，然
    此部分之犯罪事實，業據到庭實行公訴之檢察官於九十五年
    十二月五日當庭減縮，本院即不再審究，併此敘明。
據上論斷，應依刑事訴訟法第三百零一條第一項，判決如主文。
本案經檢察官戊○○到庭執行職務
中　　華　　民　　國　　96　　年　 　7　　月　　20　　日
                    刑事第九庭  審判長法  官  周瑞芬
                                      法  官  莊秋燕
                                      法  官  何世全
上正本證明與原本無異。
如不服本判決，應於送達後十日內向本院提出上訴狀（須附繕本
），上訴於臺灣高等法院臺中分院。
                        　            書記官  何俞瑩
中　　華　　民　　國　　96　　年　 　7　　月　　20　　日
